【裁判字號】    97,消債更,1135
【裁判日期】    980313
【裁判案由】    更生事件
【裁判全文】
臺灣臺南地方法院民事裁定          97年度消債更字第1135號
債  務  人  甲○○
代  理  人  周武旺律師
上列當事人因消費者債務清理事件聲請更生，本院裁定如下：
    主    文
聲請駁回。
聲請費用由債務人負擔。
    理    由
一、按債務人不能清償債務或有不能清償之虞者，得依本條例所
    定更生或清算程序，清理其債務，消費者債務清理條例第3
    條定有明文。又聲請更生或清算不合程式或不備其他要件者
    ，法院應以裁定駁回之，但其情形可以補正者，法院應定期
    間先命補正，復為同條例第8條所明定。
二、本件聲請意旨略以：債務人有不能清償債務之情事，前已提
    出債權人清冊，以書面向最大債權金融機構台新國際商業銀
    行（下稱台新銀行）請求共同協商債務清償方案，惟債務人
    有部分債務轉讓至資產管理公司，該債務又不能納入前置協
    商範圍，債權銀行人員亦表示惟有向法院聲請更生別無他途
    。債務人亦憂心若與債權銀行達成協商後，其他已轉讓之債
    務仍向債務人依法強制扣薪，如此恐非債務人能力所能負擔
    ，因此協商不成立。其無擔保或無優先權之債務總額未逾新
    1,200萬元，復未經法院裁定開始清算程序或宣告破產，為
    此，依消費者債務清理條例提出本件更生之聲請等語。
三、衡諸債之關係，係以當事人間之信賴關係為基礎，為社會經
    濟組織之重要支柱，故當事人於以法律行為追求自己之利益
    之際，亦應顧及對方之利益，並考量債權債務在社會上之作
    用，本於誠實及信用之原則，行使債權及履行債務。是對於
    已陷入經濟上困境之消費者，若任其於惡性循環之債務窘境
    中生存，將衍生嚴重之社會問題，難以維持安定之社會經濟
    秩序，故為兼顧債權人、債務人雙方之利益，對陷於經濟上
    困境之消費者，乃允其於消費者債務清理條例施行後，得選
    擇以重建型之更生程序或清算型之清算程序清理其債務，藉
    以妥適調整債務人與債權人及其他利害關係人間之權利義務
    關係，保障債權人獲得公平受償，並謀求消費者經濟生活之
    重建復甦機會。惟若債務人履行債務並無困難，僅係為圖謀
    減免債務，而不為債務之履行，自有違債權契約為誠信契約
    之本旨。
四、經查：
（一）本件前置協商程序中，台新銀行提出『每月還款9,110元
      ，分150期』之清償方案。然債務人因銀行債權中有部分
      轉讓與資產管理公司，此部分無法納入前置協商範圍，因
      此協商不成立，業據債務人提出前置協商不成立通知書在
      及調查筆錄各1份在卷可稽。
（二）經查：
  １、債務人申請協商時97年5月至8月薪資總計175,742元，平
      均每月薪資43,395元，有債務人提供97年5月至8月薪資明
      細1份在卷足憑。
  ２、又債務人主張每月支出個人生活費9,829元、扶養費13,76
      1元（扶養父親林先齊、母親林黃麗香、子林哲賢、子林
      哲維）。按97年度內政部公告最低生活費標準每人每月9,
      829元，有歷年最低生活費一覽表在卷足佐，惟上開生活
      費標準係按照政府公布最近一年平均每人消費支出（包含
      食品費、衣著鞋襪費、房租水電費、家居管理費、醫療保
      健費、交通通訊費、娛樂教育費及雜項支出）百分之60訂
      定。本院採認9,829元之數額係考量債務人處於經濟困頓
      之際，不應再有往常般消費行為，而應以維持最低基本生
      活支出為基準，因此以平均消費支出之百分之60所得之數
      額作為最低基本生活支出，是本院認債務人主張其基本生
      活費用以9,829元應屬適當。另受扶養人平日生活均依附
      於扶養義務人，平日開支應不若扶養義務人，因此本院參
      酌96年度綜合所得稅受扶養人每人免稅額77,000元計算每
      人每月基本生活所需約6,500元為適當。然扶養林先齊及
      林黃麗香之費用應由扶養義務人共同分擔（共五人），而
      扶養林哲賢及林哲維之費用應由債務人及其配偶（配偶有
      收入所得）共同分擔，準此，本院認債務人為其父親林先
      齊、母親林黃麗香支出每月基本生活費用共計2,600元為
      已足，另為其子林哲賢、子林哲維支出扶養費共6,500元
      為已足。
  ３、債務人主張其尚有資產管理公司債務（非銀行債權），此
      部分無法納入協商範圍，目前每月扣薪20,289元，實無力
      達成協商。然查：債務人目前積欠銀行債權共計1,447,31
      0元，非銀行債權共計634,803元，有財團法人金融聯合徵
      信中心債權人清冊及台灣金聯資產管理股份有限公司、良
      京實業股份有限公司、匯誠第一資產管理股份有限公司陳
      報狀各1份在卷可稽，可知銀行債權與非銀行債權之債權
      比例約為7比3。再查債務人目前每月扣薪約20,289元，若
      依銀行債權及非銀行債權比例平均分配，銀行債權可分配
      金額約14,202元，非銀行債權可分配金額為6,087元。倘
      若債務人能與債權銀行達成每月償還9,110元之債務清償
      方案，再依債務人每月收入43,935元扣除其個人生活費
      9,829元、扶養費9, 100元、債權銀行協商金額9,110元後
      ，尚剩餘15,826元，債務人既剩餘15,826元與目前非銀行
      債權可獲分配之金額6,087元相較，債務人應能提出較優
      惠之方案供非銀行債權人參酌債務清償方案之可行性，且
      債務人履行債務本應展現最大誠意，與各債權人積極協商
      。然債務人僅以非銀行債務無法納入前置協商範圍為由，
      作為無法與債權銀行達成協商之原因，又未見債務人向本
      院提供曾有向非銀行債權人申請協商之相關資料，因此債
      務人單以有非銀行債權無法納入前置協商為由，主張其有
      不能清償債務情事，本院委難採認。
（三）綜上，債務人每月收入43,935元扣除其個人生活費9,829
      元、扶養費9,100元、債權銀行協商金額9,110元後，尚剩
      餘15,826元，債務人既剩餘15,826元與目前非銀行債權可
      獲分配之金額6,087元相較，應有能力與非銀行債權人協
      商債務清償方案，債務人捨此不為，並主張其不能清償債
      務云云，自不足採。
五、綜上所述，債務人既非不能清償債務或有不能清償之虞，其
    更生之聲請即不符消費者債務清理條例第3條所定要件，且
    上開欠缺又屬無從補正，依上開說明，自應駁回其更生之聲
    請，爰裁定如主文。
中    華    民    國    98    年    3     月    13    日
                     民事第二庭    法      官  田玉芬
上為正本係照原本作成
如不服本裁定，應於裁定送達後10日內，以書狀向本院提出抗告
，並繳納抗告費新臺幣1千元
中    華    民    國    98    年    3     月    13    日
                                   書  記  官  劉紀君


司法院資訊處製作；財團法人民間司法改革基金會備份。
